臺灣臺北地方法院民事判決　　　　　　 96年度重訴字第630號
　　原　　　告　甲○○
　　　　　　　　　　　　　　弄.
　　　　　　　　丙○○
　　共　　　同
　　訴訟代理人　葉月雲律師
　　被　　　告　曜東電信有限公司
　　法定代理人　丁○○
　　訴訟代理人　蔡文玉律師
　　被　　　告　乙○○
上列當事人間因業務過失致死案件原告提起附帶民事訴訟請求侵
權行為損害賠償事件，經本院刑事庭95年度交重附民字第42號裁
定移送前來，本院於民國96年11月26日言詞辯論終結，判決如下
：
    主      文
被告乙○○、曜東電信有限公司應連帶給付原告甲○○新臺幣壹
佰陸拾壹萬玖仟肆佰玖拾貳元，及被告乙○○部分自民國九十五
年十二月十二日起、被告曜東電信有限公司自民國九十五年十二
月十九日起，均至清償日止，按年息百分之五計算之利息。
被告乙○○、曜東電信有限公司應連帶給付原告丙○○新臺幣壹
佰貳拾柒萬零伍佰玖拾壹元，及被告乙○○部分自民國九十五年
十二月十二日起、被告曜東電信有限公司自民國九十五年十二月
十九日起，均至清償日止，按年息百分之五計算之利息。
原告其餘之訴駁回。
訴訟費用由被告連帶負擔五分之四，餘由原告負擔。
    事實及理由
一、按訴狀送達後，原告不得將原訴變更或追加他訴。但擴張或
    減縮應受判決事項之聲明者，不甚礙被告之防禦及訴訟之終
    結者，不在此限，民事訴訟法第255條第1項第3款及第7款定
    有明文。查，原告甲○○起訴狀中係請求被告應連帶給付其
    新台幣(下同)4,594,522元，及加計起訴狀繕本送達翌日起算
    之法定遲延利息，後又以民國96年6月8日民事準備狀書(一)減
    縮聲明為被告應連帶給付其2,938,514元，及加計起訴狀繕
    本送達翌日起算之法定遲延利息，核為減縮應受判決事項之
    聲明，且不甚礙被告之防禦及訴訟之終結，應予准許。
二、本件被告乙○○經合法通知後，未於言詞辯論期日到場，核
    無民事訴訟法第386條所列各款之情形，爰依原告之聲請，
    准其一造辯論而為判決。
三、原告主張：被告乙○○為被告曜東電信有限公司 (下稱曜東
    公司)所雇用之電信維修工程人員，駕駛為其附隨業務，其
    於95年3月5日23時45分，為執行職務駕駛車牌號碼A4- 7791
    號自用小客車 (下稱系爭自小客車)行經重慶南路、汀州路
    口，未注意車前狀況、號誌指示及讓直行車先行便貿然左轉
    ，適伊等之子張聖祥騎乘車牌號碼CWN-959號重型機車 (下
    稱系爭機車)行經該路口，遭系爭自小客車碰撞而人車倒地
    ，張聖祥受有骨盆開放性骨折併出血性休克、急性腎衰竭、
    敗血性休克等傷害，經送醫治療21日後仍宣告不治死亡，甲○○為此支出醫療費用68,706元、殯葬費用502,080元；而
    系爭機車係甲○○於95年2月8日方出資58,000元購置，因前
    開事故已不堪使用，致甲○○之財產權受有損害；又張聖祥
    為伊等之子，其成年後對伊等負有法定扶養義務，其對甲○○及原告丙○○之扶養費用分別為1,055,736元、1,267,234
    元，然因前開事故致伊等受有無法被扶養之損害；復伊等於
    年邁之際遭受喪子之痛，精神上受有極大之痛苦，各請求精
    神慰撫金3,000,000元；惟前開事故發生至今，乙○○、曜
    東公司僅分別給付甲○○90,000元、1,566,008元 (新光產
    物保險理賠金)。爰依侵權行為之法律關係，提起本訴等情
    。並於本院聲明：(一)被告應連帶給付甲○○2,938,514元，
    及加計起訴狀繕本送達翌日起算之法定遲延利息。(二)被告應
    連帶給付丙○○4,267,234元，及加計起訴狀繕本送達翌日
    起算之法定遲延利息。
四、被告則以：(一)乙○○部分，其未於最後言詞辯論期日到庭，
    然依其前所為陳述: 否認伊於前開事故有過失，事故發生實
    肇因於張聖祥車速過快、未注意車前狀況及號誌，伊已盡注
    意義務並採取必要之安全措施；醫療費用、殯葬費用、扶養
    費用、精神慰撫金之請求均過高，非屬必要，且系爭機車並
    未全損，不應請求全額賠償；先前已給付原告新光產物保險
    理賠金1,686,008元，應予扣除；(二)曜東公司部分: 伊對於
    所屬員工均有辦理職前講習，加強員工對於工作及交通安全
    之注意，伊對於員工職務執行之監督已盡相當之注意，不應
    負賠償責任，且乙○○之職務為穿拉光纖纜線，並非駕駛，
    所駕駛之系爭自用小客車亦非公司車輛，前開事故發生時點
    亦非工作時間，前該事故自與伊無關；證明費840元非屬必
    要之醫療費用，花籃14,000元無收據，不應列入殯葬費用，
    機車58,000元係購置金額非修復費用，原告應證明其不能維
    持生活符合受扶養之要件，且扶養費用計算方式應以個人所
    得稅扶養親屬寬減額為基準，原告尚有2名子女，精神上痛
    苦程度未如其請求精神慰撫金之高各等語，資為抗辯。並於
    本院均聲明：原告之訴駁回。
五、查，乙○○為曜東公司所雇用之職員，其於95年3月5日23時
    45分駕駛系爭自小客車行經重慶南路、汀州路口，與騎乘系
    爭機車之張聖祥發生碰撞，張聖祥受有骨盆開放性骨折併出
    血性休克、急性腎衰竭、敗血性休克等傷害，經送醫治療21
    日後於95年3月27日上午9時13分死亡，前開事故經本院檢察
    署檢察官以業務過失致死罪起訴、本院95年度交訴字第94號
    判決乙○○因業務上之過失致人於死，處有期徒刑2年、台
    灣高等法院96年度交上訴字第40號判決上訴駁回，該訴乙○○已上訴於最高法院等情，有卷附國防大學國防醫學院三軍
    總醫院附設民眾診療服務處診斷證明書、台北市車輛行車事
    故鑑定覆議委員會鑑定覆議意見書、台北市車輛行車事故鑑
    定覆議委員會鑑定意見書、本院檢察署95年度偵字第7622號
    檢察官起訴書、本院95年度交訴字第94號判決、台灣高等法
    院96年度交上訴字第40號判決可憑（見本院95年度交重附民
    字第42號卷第9頁、第11至12頁、第14至19頁、第37至41 頁
    ；本院卷第21至22頁），並為兩造所不爭執，堪信為真。本
    件應審究者為(一)被告乙○○是否有過失不法侵害被害人張聖
    祥之生命權？(二)如是，被告乙○○於前開事故中，是否為執
    行職務之行為？如是，則被告曜東公司對於選任受僱人及監
    督其職務之執行是否已盡相當之注意？(三)原告得請求被告給
    付之醫療費用、殯葬費用、扶養費用、財產上損害及非財產
    上損害之金額各為何？
六、被告乙○○是否有過失不法侵害被害人張聖祥之生命權
（一）被告乙○○係被告曜東公司之電信維修工程人員，平日負
      責至各工地現場穿拉光纖纜線之工作，於95年3月5日晚間
      11時45分許，其駕駛車牌號碼Ａ4—7791號自用小客貨車
      搭載工人至臺北市○○○路工地現場勘查結束後，沿臺北
      市○○○路○段北往南方向直行，欲載送工人返家休息，
      嗣其將車輛左轉駛至臺北市○○○路與汀州路位於中正橋
      下之交岔路口時，被害人張聖祥適騎乘ＣＷＮ－959號重
      型機車，沿臺北市○○○路北往南方向直行駛至上開地點
      ，被害人張聖祥前揭重型機車前車頭遂與被告所駕駛上開
      車輛之右前車頭發生碰撞，致被害人張聖祥因此受有骨盆
      開放性骨折、併出血性休克等傷害，經送醫急救後，仍於
      95年3月27日上午9時13 分許，因急性腎衰竭引發敗血性
      休克而傷重不治死亡等事實，迭據被告被訴過失致人於死
      刑事案件警詢、偵查及本院審理時坦承不諱（見偵查卷第
      5至7頁、27頁、32至22頁、本院95年度交訴字第94號卷第
      31頁反面），並有道路交通事故調查報告表、臺北市政府
      警察局交通分隊交通事故談話紀錄表、道路交通事故現場
      圖、臺北市政府警察局中正第二分局交通分隊道路交通事
      故補充資料表、交通事故現場照片、車輛毀損照片、國防
      大學國防醫學院三軍總醫院附設民眾診療服務處診斷證明
      書暨病歷資料、臺北市政府警察局中正第二分局處理相驗
      案件初步調查報告暨報驗書、臺灣臺北地方法院檢察署相
      驗屍體證明書、臺灣臺北地方法院檢察署法醫驗斷書及相
      驗照片等件在卷可資佐證（偵查卷第11至16頁、20頁、35
      至39頁、58至61頁，95年度相字第256號卷第26頁、31 至
      36頁、39至81頁）。並經本院核閱上開案卷無訛。
（二）被告所駕駛之前揭車輛確因闖紅燈以致肇事一節，並據現
      場目擊證人宋旭銘於本院結證以：車禍發生時，伊正騎腳
      踏車在汀州路中正橋下由西往東方向等紅綠燈，當時重慶
      南路北往南方向是綠燈，汀州路則是紅燈，看見貨車（指
      被告之自小貨車）由重慶南路北往東左轉汀州路時是綠燈
      ，但被告到汀州路時已經是紅燈仍繼續走，所以就撞上被
      害人之機車。車禍當時所觀看之汀州路由西往東人行穿越
      道號誌燈、及汀州路與重慶南路北往南方向交岔路口設置
      於中正橋上之東西向紅綠燈號誌均為紅燈，且伊與被告所
      駕駛之車輛行向相同，才研判被告當時應係闖紅燈等語（
      見本院95年度交訴字第94卷第67 至70頁）。參以證人宋
      旭銘於案發後即96年3月6日零時20分在現場接受警詢，有
      台北市政府警察局中正二分局交通分隊交通事故談話紀錄
      表可稽（見本院95年度交訴字第94卷第43頁）；且經台北
      市政府警察局交通警察大隊道路交通事故初步分析研判表
      有關肇事原因欄闖紅燈項下載有「依見證人證言」一詞（
      見偵字第7622號第43 頁），證人確於肇事現場目睹車禍
      發生無疑。至於肇事車輛原屬紅色，惟在深夜路燈照射下
      ，誤認係土黃色，衡屬可能。而被害人被撞倒地身體各處
      挫裂傷，不能言語，證人認其呈昏迷狀態，亦無悖場景，
      至於被告酒測時係在案發後96年3月6日零時24分（見同上
      偵查卷第18 頁），已在證人作完訊問紀錄之後，是其為
      未見被告酒測之證言，亦無不實，均不足引為否定證人在
      場之憑證，被告另便以證人宋旭銘所證不實云云，自不足
      採。另就臺北市○○○路○段與汀州路交岔路口之交通號
      誌為「簡單兩時相」運作，該時段號誌週期為九十秒，第
      一時相（四十五秒）為重慶南路南北方向人車通行，第二
      時相（四十五秒）為汀州路東西向人車通行，以上各時相
      均內含黃燈三秒，行車全紅清道時間二秒及行人全紅三秒
      ，另相同車行方向各組號誌並無秒差設定等情，有臺北市
      政府警察局中正第二分局九十六年一月一日北市警中正二
      分刑字第九五三三一一八八００號函暨函附之臺北市交通
      管制工程處95年12月28日回函、現場交通號誌標示圖各一
      份、及現場勘查相片八幀附卷可憑（參見本院95年度交訴
      字第94號卷第78至85頁），顯見證人宋旭銘於車禍當時所
      察看之汀州路東西向交通號誌與被告於中正橋下所應遵守
      之紅綠燈號誌雖非同一，然其間之紅綠燈號誌運作均屬相
      同，佐以其明確證稱：車禍發生後約五、六秒，伊行向之
      交通號誌方轉換為綠燈等語（見本院上開卷第70頁），益
      徵被告肇事當時之東西向號誌燈號仍為紅燈，而被告猶貿
      然駕車通行，且本件車禍並非於紅綠燈號誌轉換燈號時發
      生甚明。
（三）證人即現場處理員警楊福財於偵查中結證稱：到場時雙方
      車輛之相關位置即如伊所繪製之交通事故現場圖等語（參
      見偵查卷第三二頁），與證人宋旭銘所證稱：被告所駕駛
      之自小貨車當時已駛出中正橋下，有一半車身進入重慶南
      路等語（見本院卷第七十頁），互核相符，觀以員警所拍
      攝之車禍現場相片所示，被告所駕駛之自小貨車於肇事當
      時確已駛出中正橋，前車身更跨入東西向行人穿越道上，
      此有卷附之現場相片可稽（參見偵卷第35頁上方相片），
      佐諸被告自承於肇事前第一次看見被害人機車之距離約二
      十公尺左右等語，而以被告車輛當時駛至中正橋下之位置
      觀之，苟被告要察看重慶南路南北向車輛有無來車，勢必
      需將車頭略駛出橋下方得為之，而被害人張聖祥當時係騎
      乘機車行駛於內側車道上，並僅靠內側騎乘一事，既據被
      告供述在卷，衡情被告當時之視線、視距觀之，其竟得以
      輕易察覺尚在二十公尺外之來車，由此益徵被告之車輛應
      非僅略超越停止線，而應已將車身駛入重慶南路內側車道
      上無誤。被告於本件車禍發生時確有駕車闖越紅燈駛入重
      慶南路車道上之過失行為。
（四）按汽車行駛至交岔路口，其行進應遵守燈光號誌，道路交
      通安全規則第102條第1項第1款定有明文。被告駕駛車輛
      自應注意上開規定，且依卷附道路交通事故調查報告表及
      現場照片所示，事發地點當時為夜間有照明之晴天，道路
      狀況為柏油路面乾燥無缺陷，亦無障礙物，視距良好等情
      形以觀，並無任何足令其不能注意之情事，竟疏未注意燈
      光號誌行駛，致撞及被害人張聖祥，則結果之發生，顯係
      被告可得避免或防止，其就本件交通事故之發生自有過失
      甚明，且本件經臺北市車輛行車事故鑑定委員會鑑定、及
      臺北市車輛行車事故鑑定覆議委員會鑑定覆議結果，俱亦
      認被告未依號誌指示行駛為肇事主因，被害人並無肇事因
      素有臺北市車輛行車事故鑑定委員會九十五年六月二十八
      日北鑑審字第九五三０一九四一００號函附之臺北市車輛
      行車事故鑑定委員會鑑定意見書、及臺北市車輛行車事故
      鑑定覆議委員會九十五年九月二十九日北市交五字第九五
      三四八一八一００號鑑定覆議意見書各一份（參見本院
      95年度交訴字第94號卷第13至15頁）在卷為憑。而其上開
      過失行為致生被害人張聖祥死亡之結果，自有相當因果關
      係。被告另以被害人係自行駕車衝撞被告乙○○，且超速
      駕駛未注意車前狀況，被害人與有過失云云為辯。然被告
      乙○○係闖紅燈行駛進入交叉路口，詳如前析，擁有路權
      之被害人駕駛機車與被告車輛衝撞，並非可歸責被害人。
      加以，被告乙○○所述初見被害人尚有20公尺距離云云，
      並非實在，已為本院所不採，被告執之反推被害人未於此
      等距離煞停而有超速云云，更顯無稽，遑論上述鑑定結果
      被害人毫無肇事因素可言，被告所辯，自不足取。
七、被告乙○○於前開事故中，是否為執行職務之行為？如是，
    則被告曜東公司對於選任受僱人及監督其職務之執行是否已
    盡相當之注意？
    按因故意或過失，不法侵害他人之權利者，負損害賠償責任
    。受僱人因執行職務，不法侵害他人之權利者，由僱用人與
    行為人連帶負損害賠償責任。民法第184條第1項前段、第18
    8 條第1項前段分別定有明文。所稱之受僱人，應從寬解釋
    ，不以事實上有僱傭契約者為限，凡客觀上被他人使用，為
    之服勞務而受並監督者，均係受僱人。受僱人執行職務不法
    侵害他人權利之行為，不以受僱人執行職務範圍內之行為為
    限，並包括與執行職務相牽連或職務上予以機會之行為在內
    。而僱用人於選任受僱人及監督其職務之執行已盡相當之注
    意，或雖予注意仍不免發生損害外，僱用人與行為人應連帶
    負損害賠償之責任，此除外情形，係僱用人之免責要件，僱
    用人苟欲免其責任，即應就此負舉證之責。查被告乙○○自
    承平日係受雇於被告曜東公司之電信維修工程人員，平日負
    責至各工地現場穿拉光纖纜線之工作，惟需支援司機工作，
    由其駕駛自小貨車勘查現場及載送工人一事（參見本院95年
    度交訴字第94號卷第100頁反面），其肇事當日載運工人及
    勘查現場之駕駛行為，顯係被告為完成其維修電信工程之執
    行業務行為。被告曜東公司抗辯乙○○所為與公司業務無關
    ，且以任職前及工作中均有講習及提示工安與交通安全之事
    項云云，非特並未主張及證明被告乙○○案發當日之駕駛行
    為與執行業務無關，以及其選任及監督被告乙○○執行職務
    已盡相當之注意，或縱加以相當之注意而仍不免發生本件損
    害之事實。甚而縱以證人謝清和所證是為找修理廠修理在工
    地爆胎無法施工之工程車云云（見臺灣高等法院96年度交上
    訴字第40號判決），亦屬與執行職務相牽連之工作，且單純
    告知安全云云仍與盡相當之注意無涉，所辯要不可採。被告
    乙○○疏未注意闖越紅燈駕駛進入交叉路口致對向車道行駛
    之被害人之張聖祥因而死亡，已如前述，則原告主張被告乙○○及被告曜東公司應負共同過失致人於死侵權行為之責，
    洵屬有據。被告乙○○涉犯過失致人於死罪，經檢察官偵查
    起訴，刑事第一、二審均為有罪之判決，有各該刑事案卷可
    考，該刑事案件雖尚未確定（上訴最高法院審理中），惟
    本件為獨立之民事訴訟，原不受刑事判決拘束，本院應本原
    職權自行審認事實，無須待刑事判決確定始行審理之必要，
    併此敘明。
八、原告得請求被告給付之財產上損害及非財產上損害之金額
    按因故意或過失，不法侵害他人之權利者，負損害賠償責任
    ；不法侵害他人致死者，對於支出醫療及增加生活上需要之
    費用或殯葬費之人，亦應負損害賠償責任；被害人對於第三
    人負有法定扶養義務者，加害人對於該第三人亦應負損害賠
    償責任；不法侵害他人致死者，被害人之父、母、子、女及
    配偶，雖非財產上之損害，亦得請求賠償相當之金額，民法
    第184條第1項前段、第192條第1項、第2項、民法第194條分
    別定有明文。查本件被告乙○○為被告曜東公司之受僱人，
    其因執行職務過失不法侵害張聖祥致死，原告自得請求被告
    二人連帶賠償其所受之損害，已詳前析，茲就上訴人得請求
    賠償之金額分述如下：
（一）醫療費部分及殯葬費部分
      查原告甲○○支出之醫療費用68,706元、殯葬費用502,08
      0 元，業據其提出國防大學國防醫學院三軍總醫院附設民
      眾診療服務處收據、懷安殯儀股份有限公司收據（見95年
      度交重附民字第42號卷第20、21頁）為證，被告除下列部
      分之費用外均不爭執。核被告所爭執之證明書費840元，
      非屬必要之醫療費用；毛巾4200及10,080元非屬必要喪葬
      費用，至花籃14,000元及音響組3500元則為喪葬習俗所需
      ，且已有上述收據可考，故醫療費用應為67,866元，殯葬
      費用應為487,800元，共計為555,666元。
（二）扶養費部分：
    1.按直系血親相互間，互負扶養之義務；負扶養義務有數人
      時，直系血親卑親屬為第一順序扶養義務人；負扶養義務
      者有數人，而其親等同一時，應各依其經濟能力分擔義務
      ；受扶養權利者有數人，而其親等同一時，應按其需要之
      狀況，酌為扶養；扶養之程度，應按受扶養權利者之需要
      ，與負扶養義務者之經濟能力及身分定之，民法第1114條
      第1款、第1115條第1項第1款、第3項、第1116條第3項及
      第1119條分別定有明文。又按父母與子女間之扶養義務，
      依民法第1117條規定，直系血親尊親屬受扶養者，其扶養
      權利，雖不以無謀生能力為必要，但仍須受不能維持生活
      之限制。
    2.查原告甲○○為40年1月18日生，原告丙○○為41年9月16
      日生，此經本院當庭核閱原告二人國民身分證無誤。是張
      聖祥於95年3月5日死亡時，甲○○為54歲又1個月，丙○○為53歲又5個月，依95年度台北市簡易生命表所示，各
      有餘命27.95年、35.96年。原告主張之餘命計算標準為歷
      年零歲平均餘命，乃台北市92年當年零歲平均餘命，被告
      雖未爭執，然與原告二人之年齡及實際狀況不符，自不能
      採為計算餘命標準，應以上述95年度台北市簡易生命表計
      算較為妥當。又甲○○目前擔任大樓管理員，丙○○則為
      家庭主婦，此經二人所自承（見本刑事附帶民事訴訟起訴
      狀第2、3頁），又甲○○95年度所得總額為284,915元，
      且擁有坐落台北市○○區○○段及土地1筆及葆憲實業有
      限公司之投資共340餘萬元，此有稅務電子閘門財產所得
      調件明細表為憑（見本院卷94至97頁），參以彼等二人年
      齡，依其情節，尚難認彼等目前已達不能維持生活之程度
      。爰審酌勞動基準法第54條第1項第1款勞工年滿60歲，雇
      主得強制其退休之規定，認上訴人自年滿60歲起因無法工
      作不能維持生活，而有受扶養之權利。依此計算，甲○○
      自100年1月18日起，丙○○自101年9月16日，依法得受扶
      養期間分別為22.03年〔（27.95-（60-54-1/12）〕、
      29.38年〔35.96-（60-53-5/12）〕。
    3.原告自承二人為夫妻，除被害人外，另育有女兒二人，並
      為被告所不爭，則原告二人之扶養義務人各為四人，即張
      聖祥之扶養義務為四分之一。原告雖請求依台北市政府主
      計處家庭收支調查報告表，93年度台北地區之每人每年平
      均消費支出287,529元為扶養費之基準，惟被告以其請求
      金額過高，應以94年度受扶養直系親屬每人每年免稅額
      77,000元為基礎置辯，且原告並未就張聖祥之經濟能力其
      二人所需要金額符合前揭每人每年最終消費287,529元舉
      證，而各年年度綜合所得稅之扶養直系親屬免稅扣除額，
      雖為稅捐單位計算減免稅額之基礎，不失為客觀標準。是
      本院認參考事件發生當年度即95年度之扶養親屬寬減額計
      算扶養費即未滿70歲者每人每年77,000元，滿70歲者，每
      人每年115,500元為相當。查：
      甲○○60歲至70歲前之扶養費，依霍夫曼計算法計算，
        其得請求之扶養費為159,357元｛年別5％複式霍夫曼計
        算法（第一年不扣除中間利息），其計算式為：[77000
        *8.2783（此為應受扶養10年之霍夫曼係數）]除以4（
        受扶養人數）=159,357（小數點以下四捨五入）｝；其
        70歲後之扶養費為277,473元｛年別5％複式霍夫曼計算
        法（第一年不扣除中間利息），其計算式為：[115500*
        9.590111（此為應受扶養12年之霍夫曼係數）+115500*
        0.03*（9.000000-0.944950）]除以4（受扶養人數）
        =277,473元（小數點以下四捨五入）｝，合計436,830
        元（159,357＋277,473＝436,830）。
      丙○○60歲至70歲前之扶養費，依霍夫曼計算法計算，
        其得請求之扶養費為159,357元｛年別5％複式霍夫曼計
        算法（第一年不扣除中間利息），其計算式為：[77000
        *8.2783（此為應受扶養10年之霍夫曼係數）]除以4（
        受扶養人數）=159,357（小數點以下四捨五入）｝；其
        70歲後之扶養費為394,238元｛年別5％複式霍夫曼計算
        法（第一年不扣除中間利息），其計算式為：[115500*
        13.603249（此為應受扶養19年之霍夫曼係數）+115500
        *0.38*（13.000000-00.076933）]除以4（受扶養人數
        ）=394,238元（小數點以下四捨五入）｝，合計553,
        595元（159,357＋394,238＝553,595）。
      原告甲○○及丙○○僅分別請求436,830元、553,595元
        ，應予准許，二人逾此範圍之請求，尚非正當。
（三）精神慰撫金部分
      按慰藉金之多寡，應斟酌雙方之身分、地位、資力與加害
      之程度及其他各種情形核定相當之數額。其金額是否相當
      ，自應依實際加害情形與被害人所受之痛苦及雙方之身分
      、地位、經濟狀況等關係決定之。受僱人因執行職務，不
      法侵害他人之人格權，被害人受有非財產上之損害，請求
      該受僱人及其僱用人連帶賠償相當金額之慰撫金時，法院
      對於慰撫金之量定，應斟兩造（包括負連帶賠償責任之僱
      用人在內）之身分地位及經濟狀況等關係定之，不宜單以
      被害人與實施侵權行為之受僱人之資力為衡量之標準。
      查被告乙○○為司機，95年度所得為410,809元，被告曜
      東公司資本額5,500,000元，名下有汽車3部、原告二人分
      為管理員及家管，且95年度總所得為302,305元，有稅務
      電子閘門財產所得調件明細表在卷可參（見本院卷98頁以
      下）。爰斟酌兩造之身份、地位、財產狀況及上訴人遭此
      事故，驟失獨子，所受精神上之痛苦甚鉅等一切情狀，認
      上訴人各請求150萬元之慰撫金，尚屬適當。逾此部分之
      請求，應予駁回。
（四）機車車損部分
      原告甲○○主張依購得價格58,000元扣除報廢後所得5,
      000 元，請求53,000元，有估價單及廢機動車輛買賣切
      結書附卷可參（見本院附民卷第26頁及本院卷第84頁）。
      。但查原告係於刑事附帶民事訴訟程序中請求損害賠償，
      惟本件係因被告犯過失致死罪經提起公訴為前提，並非因
      故意毀損機車而提起公訴，原告自不得在本件附帶民事訴
      訟程序中請求機車損害之賠償，是原告之機車全損請求，
      尚無理由。
（五）準此，原告甲○○因被告之侵權行為而支出醫療費與喪葬
      費555,666元、並為此請求撫養費436,830元、慰撫金1,50
      0,000元，合計為2,492,496元，而丙○○得請求撫養費55
      3,595元、慰撫金1,500,000元，共計2,053,595元。又按
      強制汽車責任保險給付種類有三，即傷害醫療費用給付、
      殘廢給付及死亡給付。而死亡給付，其受益人為受害人之
      繼承人；保險人依強制汽車責任保險法規定給付之保險金
      ，視為加害人或被保險人損害賠償金額之一部分，加害人
      或被保險人受賠償請求時，得扣減之，強制汽車責任保險
      法第25條、第10條第2款、第30條分別定有明文。是被害
      人因行車事故死亡，而得請領強制汽車責任保險死亡給付
      之人，為被害人繼承人，惟所受領之保險給付，則視為加
      害人損害賠償之一部，於請求賠償時應予扣減，至其扣減
      並未限定屬於被害人之財產上損害加害人或被保險人始得
      予以扣減。而不法侵害他人致死之損害賠償責任，包括非
      財產上損害在內，為民法第194條所明定，則得扣除強制
      汽車責任保險金之損害賠償金額，除財產上損害賠償金額
      外，應認亦包含非財產上損害賠償在內。若被害人之繼承
      人有數人時，所得分受之保險給付，自應按渠應繼分之比
      例分別扣減。另因強制汽車責任保險給付中之死亡給付，
      雖以被害人之繼承人為受益人，但因未區別給付賠償之明
      細項目，即無從分別各項得請求之名目予以分別扣減，即
      僅得按總額扣減之。經查，本件系爭事故發生後，因致生
      被害人死亡之結果，乃經強制汽車保險保險人新光產物公
      司給付保險給付1,566,008元，被害人死亡之強制汽車責
      任保險給付，按原告二人應繼分2分之1比例，自原告所各
      得請求賠償之總額中扣除，被告雖以保險金給付數額為1,
      686,008元為辯，然與原告所提匯款賠付對帳單之書面記
      載不符（見本院卷第34、35頁），被告又未舉以其他保險
      單據以明其說，要不可信。原告主張將全部賠償金額歸為
      原告甲○○一人扣減，亦不可採。是原告各分受給付數額
      應為783,004元，又被告乙○○另曾給付9萬元，為兩造所
      不爭，且原告主張由甲○○所得賠償處扣減，則甲○○得
      請求賠償之數額為1,619,492元（2,492,496-783,004-90,
      000＝1,619,492），丙○○得請求1,270,591元（2,053,
      595-783,004＝1,270,591）。
九、按「給付無確定期限者，債務人於債權人得請求給付時，經
    其催告而未為給付，自受催告時起，負遲延責任。其經債權
    人起訴而送達訴狀，或依督促程序送達支付命令，或為其他
    相類之行為者，與催告有同一之效力」、「遲延之債務，以
    支付金錢為標的者，債權人得請求依法定利率計算之遲延利
    息」、「應付利息之債務，其利率未經約定，亦無法律可據
    者，週年利率為百分之五」民法第229條第2項、第233條第1
    項前段、第203條復分別著有明文。本件原告對於被告之侵
    權行為損害賠償請求權，係屬於給付未有確定期限之金錢債
    權，揆諸前述規定，原告主張被告應自起訴狀繕本送達之翌
    日，即被告乙○○自95年12月12日起、被告曜東公司自95年
    12 月19日起，加給按年息5%計算之法定遲延利息，此有送
    達證書在卷足憑（見附民卷第29、30頁），於法尚無不合。
    綜上所述，原告本於侵權行為法律關係，請求被告乙○○、
    曜東公司各連帶給付原告甲○○1,619,492元、丙○○
    1,270,591 元及自刑事附帶民事起訴狀繕本送達翌日起之法
    定遲延利息，即屬有據，應予准許。逾此範圍之請求，均為
    無理由，應予駁回。
十、本件事證已臻明確，兩造其餘之陳述及所提其他證據，經審
    酌與本院前揭判斷不生影響，毋庸再予審酌，併此敘明。
十一、據上論結，原告之訴為一部有理由，一部無理由，依民事
      訴訟法第79條、第85條第2項、第385條第1項，判決如主
      文。
中　　華　　民　　國　　96　　年　　12　　月　　10　　日
                        民事第四庭法  官  吳定亞
以上正本係照原本作成
如對本判決上訴，須於判決送達後廿日內向本院提出上訴狀
中　　華　　民　　國　　96　　年　　12　　月　　10　　日
                                  書記官  高秋芬
